臺灣臺南地方法院新市簡易庭民事判決
                              110年度新簡字第435號
原      告  余淑華  
訴訟代理人  林志雄律師
複  代理人  孟士珉律師
被      告  吳秀美  

訴訟代理人  黃冠霖律師
上列被告因傷害案件，原告於刑事訴訟附帶提起民事訴訟，請求
侵權行為損害賠償，業經刑事庭裁定移送前來，經本院於民國11
0年11月25日言詞辯論終結，判決如下：
    主      文
被告應給付原告新臺幣125,810元，及自民國109年12月16日起至
清償日止，按週年利率百分之5計算之利息。
原告其餘之訴駁回。
訴訟費用由被告負擔百分之31，餘由原告負擔。
本判決原告勝訴部分得假執行
    事實及理由
一、原告起訴主張： 
　㈠原告與訴外人熊俊明為母子，被告與訴外人陳金寶為夫妻，
    原告、被告與陳金寶為鄰居。原告、熊俊明於民國109年2月
    3日上午8時許，在原告位在臺南市○○區○○路000巷0號住處前
    ，因土地使用糾紛與被告、陳金寶發生爭執，詎被告竟基於
    傷害之故意，與原告均出手互相拉扯、推撞而倒地，被告並
    咬原告之左手臂，致原告受有右胸挫傷併右側第七肋骨骨折
    、左側上臂擦傷挫傷、膝部挫傷及胸部挫傷等傷害(下稱系
    爭傷害)。依民法侵權行為損害賠償規定，起訴請求被告賠
    償原告所受損害。
　㈡原告因被告侵害行為受有系爭傷害，因此，分別受有如下損
    害，爰依民法第184條第1項、第193條第1項、第195條第1項
    前段等規定，請求被告賠償：
　1.醫療費用：原告因被告侵害行為受傷，分別至奇美醫院、薛
    明佳骨外科診所接受治療，迄今仍持續復健中，是請求被告
    賠償醫療費用新臺幣(下同)28,214元。
　2.增加生活上需要費用：原告受傷後須定期回診、復健，由親
    人開車接送，每次來回須支出油資200元(即交通費用)，迄
    今共回診、復健9次，請求被告賠償交通費用1,800元。
　3.不能工作損失：原告受傷後須休養3個月無法工作，而目前
    基本工資為月薪23,800元，是以基本工資為計算基礎，請求
    被告賠償3個月不能工作損失共71,400元。
　4.精神慰撫金：原告本身體健康、樂觀開朗，家庭生活快樂，
    卻因被告侵害行為受系爭傷害，因此須長期就醫、復健，精
    神上痛苦比肉體上痛苦猶勝百倍，非可言喻，是請求被告賠
    償精神慰撫金300,000元。
　㈢聲明：被告應給付原告401,414元，及自起訴狀繕本送達翌日
    起至清償日止，按週年利率百分之5計算之利息。
二、被告答辯略以：
　㈠於本院109年度簡字第3749號刑事程序審理中並未有原告主張
    之「右胸挫傷併右側第七肋骨骨折」傷勢，而依奇美醫院11
    0年11月5日(110)奇醫字第5006號回函可知，原告109年2月3
    日至奇美醫院急診進行之X光檢查，其膝及胸部無明顯骨折
    。原告遲至一星期後至薛明佳骨外科診所看診時才出現「右
    側第七肋骨骨折」情形，顯然與被告之侵權行為無關連，此
    部分傷勢非被告造成。又被告就原告主張醫療費用除奇美醫
    院急診費940元不爭執外，其餘超過940元醫療費用、增加生
    活上需要費用1,800元、3個月不能工作損失71,400元等均認
    與被告行為無關，不應要求被告賠償。另原告請求精神慰撫
    金300,000元部分，金額實屬過高，被告認不合理等語。
　㈡聲明：原告之訴駁回。　　
三、本件兩造經證據調查及協議，對於下列事實不爭執：
　㈠兩造因住家附近空地之使用，於109年2月3日上午8時許發生
    爭執，繼而發生原告與被告互相扭打，熊俊明與陳金寶互相
    拉扯，並造成原告、被告及陳金寶三人各受有挫擦傷等傷害
    。
  ㈡上開傷害事件，經原告、被告及陳金寶三人提出傷害告訴，
　　由臺灣臺南地方檢察署偵結，以109年偵字第12206號及109
　　年度調偵字第1364號向本院聲請簡易判決處刑，並經本院以
　　109年度簡字第3749號受理，判處三人各拘役四十日確定，
　　三人均易科罰金執行完畢。
  ㈢依上開刑事判決認定之事實，原告當日傷害程度為左側上臂
　　擦傷挫傷、膝部挫傷及胸部挫傷。被告就原告當日即109年2
　　月3日前往奇美醫院就診而實繳醫療費用940元，同意如數賠
　　償。
四、本件原告主張兩造於上開時、地發生肢體衝突，原告經送往
    奇美醫療財團法人奇美醫院急診，受有左側上臂擦傷挫傷、
    膝部挫傷及胸部挫傷，並支出醫療費用940元乙節，為兩造
    不爭執之事實，核與本院依職權調閱109年度簡字第3749號
    刑事案卷核閱無誤。及被告亦同意如數賠償上開醫療費用，
    是原告依據侵權行為之法律關係，請求被告賠償醫藥費940
    元，於法有據。
五、另原告主張衝突後數日，身體仍感不適，腰直不起來，經前
    往薛明佳骨外科診所求診，始知悉尚受有「右胸挫傷併右側
    第七肋骨骨折」之傷害乙節，則提出該診所出具之診斷證明
    書為憑。惟被告以原告就診時間109年2月10日，距離兩造發
    生衝突之109年2月3日已隔一週，否認上開傷勢為其所造成
    ，不同意相關之賠償。是本件爭執事項厥為：①原告另受有
    右側第七肋骨骨折，是否為被告所造成？②原告請求被告賠
    償超過940元之醫療費用是否有理由？③原告請求被告賠償增
    加生活上支出1,800元及減少勞動力損失71,400元是否有理
    由？④原告請求被告賠償精神慰撫金300,000元，是否合理公
    允？經查：
　㈠原告受有「右側第七肋骨骨折」，是否為被告所造成：
　⒈經查原告前往薛明佳骨外科診所求診時間，距離兩造發生肢
     體衝突固然已間隔7日，但人員受傷後，於急診第一時間未
     及發現其他傷害，數日後就醫始發現，於審判實務上屢見
     不鮮，故如僅因原告上開傷害為事故後數日發現，即否認
     與當日衝突有關，尚屬率斷。茲經本院詢問原告衝突當日
     前往奇美醫院就診情狀？據原告陳稱：當時有照X 光，我
     當時是平躺在床上照射的，由上往下照的。醫生有建議肋
     骨要去骨科檢查，當時因為很狼狽沒有去骨科檢查，我後
     來才去薛明佳骨外科診所進行X 光檢查等語，核與奇美醫
     院110年11月5日函檢附之病情摘要「…，主訴早上被鄰居用
     手打頭、胸口、右臂，用身體壓在她身上，…在急診有嘔吐
     一次，經X 光(雙膝及胸部)無明顯骨折，腦部斷層…」及急
     診病歷之受傷照片相符。足見，奇美醫院當日為原告安排
     之X 光檢查，僅針對雙膝及胸部，並未檢查病患腹部及腰
     部受傷情狀，原告上開傷害接近腰部，故於急診時未及發
     現，尚屬正常。　
　⒉經本院向薛明佳診所詢問原告病情，該診所於110年11月9日
    函覆略以「…主訴數日前受傷，所以至本診所做門診胸部、
    腰部X 光檢查X 光片顯示右側第七肋骨及腰椎滑脫，由於…
    因此臨床上認定…，所以右側第七肋骨骨折是個新傷」。由
    上開函文可知，檢查部位與原告於急診時檢查部位略有不同
    ，且原告係因本次衝突而前往求診，其右側第七肋骨骨折為
    新傷，時間上亦與兩造肢體衝突之日密接，應可為原告有利
    之事證。
　⒊佐以，本院審閱警詢卷翻拍之現場照片，其中編號4之照片(
    附於台南市政府警察局永康分局刑案偵查卷宗第27頁)，著
    白衣女性(即被告)將著深色上衣(即原告)壓制在地，原告背
    部著地，正面承受被告全身重量，亦與該診所記載原告另受
    有「腰背部挫傷」之傷害相符。更足徵，該紙診斷證明書具
    有相當可信度。是以，本件原告主張當日之肢體衝突，尚使
    原告受有「右側第七肋骨骨折」之傷害，應可信為真實。
　㈡原告請求被告賠償980元以外之醫療費用、增加生活上支出1,
    800元及減少勞動力損失71,400元是否有理由？　　
　⒈承上調查及兩造不爭執之事實，除奇美醫院診斷之病名外，
    原告另受「右側第七肋骨骨折」之傷害，亦為兩造於本次肢
    體衝突所造成，原告請求被告賠償醫療費用，自屬有據。關
    於醫療費用支出，原告已據提出收據7紙為憑。被告則僅同
    意賠償奇美醫院急診當天支出之醫療費用980元(不含健保負
    擔金額)，其餘不同意賠償。本院審閱原告提出奇美醫院其
    餘醫療費用收據，科別為精神醫學部，難認與身體所受傷害
    有直接關係，雖有支出但非必要。於薛明佳骨外科診所支出
    之醫療費用，自費診療費用2,830元及健保自付額1,000元均
    屬必要支出，故本件原告所得請求賠償之醫療費用為4,810
    元(計算式：980＋3830＝4810)，逾此部分之請求難認為正當
    ，不予准許。
　⒉另原告請求前往奇美醫院及薛明佳診所門診及復健共計9次之
    交通費1,800元乙節，雖未提出相關單據，然以原告受傷程
    度，確需家人接送復健及門診，交通費用核屬增加生活上必
    要支出，自得請求賠償。本院審酌除奇美醫院四次門診(即
    精神醫學部)，非必要支出，骨外科診所5次治療之則屬必要
    支出，及原告主張每次就診交通費用以200元計，亦屬合理
    ，故本件原告所得請求被告賠償增加生活上必要支出於1,00
    0元為有理由，逾此部分之請求，認非必要支出，不予准許
    。
  ⒊另原告請求被告賠償三個月無法工作之損失23,800元乙節，
    同據被告拒絕賠償，且未提出需休養三個月之相關事證供審
    酌。茲經本院詢問原告工作情狀，原告陳稱：我66歲，已經
    退休了，之前在統一公司工作，現在在家裡做手工、回收等
    語。核與本院依職權調閱原告之勞保記錄及財產所得資料，
    確無就業及工作所得之事實相符。則原告既已退休，復無就
    業之事實，難認受有收入減少或勞動力減損之損失，原告請
    求賠償三個月無法工作之損失23,800元，亦難准許。　　
　㈢原告請求被告賠償精神慰撫金300,000元，是否合理公允？
　⒈按慰藉金之賠償須以人格權遭遇侵害，使精神上受有痛苦為
     必要，其核給之標準，則可斟酌雙方身分、資力與加害程
     度，及其他各種情形核定相當之數額。　
　⒉查兩造為鄰里關係，並無仇隙及恩怨，因細故而於公眾所能
    共見共聞之時間及地點，互相拉扯及肢體衝突，導致原告受
    有上述身體傷害，肉體疼痛之餘，心理亦感難堪及委屈，原
    告依據侵權行為之法律關係，請求被告賠償精神慰撫金，於
    法亦屬有據。本院審酌兩造均逾60歲，有相當社會經驗及歷
    練，不思以理性和平方式處理爭端，竟於路旁空地爭吵及互
    毆，妨害社會秩序及安寧，可責性相當。再審酌兩造於本次
    肢體衝突各自受傷程度，及經調閱兩造之財產及所得資料，
    及兩造陳報之教育程度、工作情狀、家庭狀況及社會地位等
    一切情狀，認原告請求賠償精神慰撫金12萬元應為適當，逾
    此範圍之請求，則屬過高，不予准許。　　　
五、綜上所述，兩造因情緒激動，互相拉扯及攻擊，原告遭被告
    壓制在地，受有上述之身體傷害。從而，原告依據侵權行為
    之法律關係，請求被告賠償醫療費用4,810元、增加生活上
    必要支出1,000元及精神慰撫金120,000元合計125,810元，
    及自刑事附帶民事訴訟起訴狀繕本送達翌日即109年12月16
    日起至清償日止，按週年利率百分之5計算之利息，為有理
    由；逾此部分之請求，則屬過高，不予准許。
六、本件事證已臻明確，兩造其餘主張答辯或舉證，核與判決結
    果不生影響，無論述及調查必要，併此說明。　　　　
七、末按各當事人一部勝訴、一部敗訴者，其訴訟費用，由法院
    酌量情形，命兩造以比例分擔；法院為終局判決時，應依職
    權為訴訟費用之裁判，此民事訴訟法第79條及第87條第1項
    定有明文。本件原告係於刑事訴訟程序附帶提起民事訴訟，
    依法免徵裁判費。及兩造於訴訟程序，均未支出其他費用，
    爰按兩造勝敗比例諭知負擔之訴訟費用。及本件所命被告給
    付之金額未逾50萬元，併依職權諭知假執行。
八、結論：本件原告之訴為一部有理由，一部無理由，依民事訴
    訟法第436條第2項、第79條、第87條第1項、第389條第1項第5款，判決如主文。　　　　　　　　　　　　
中　　華　　民　　國　　110 　年　　12　　月　　8 　　日
                  臺灣臺南地方法院新市簡易庭
　　　　　　　　　　　　　　　　　法  官　許蕙蘭
以上正本係照原本作成。
如對本判決上訴，應於判決送達後20日內向本院提出上訴狀（須
附繕本），若委任律師提起上訴者，應一併繳納上訴審裁判費，
否則本院得不命補正逕行駁回上訴。
中　　華　　民　　國　　110 　年　　12　　月　　8 　　日
            　　　　                書記官  徐毓羚